臺灣高等法院刑事判決　　　　　　　　96年度上訴字第2149號
上　訴　人　甲○○
即　被　告
　　　　　　　　　　（另案在臺灣台北監獄執行）
上列上訴人因毒品危害防制條例案件，不服臺灣臺北地方法院96
年度訴字第152號，中華民國96年4月30日第一審判決（起訴案號
：臺灣臺北地方法院檢察署95年度毒偵字第1762號），提起上訴
，本院判決如下：
    主  文
上訴駁回。
    事  實
一、甲○○於民國（下同）八十八年間因施用毒品案件，經臺灣
    板橋地方法院以八十八年度毒聲字第一一九號、八十八年度
    毒聲字第二一三七號裁定送觀察、勒戒後，均認無繼續施用
    毒品傾向，由臺灣板橋地方法院檢察署檢察官以八十八年度
    偵字第一四七二號、及八十八年度偵緝字第五０六號為不起
    訴處分確定。復於九十年間因施用第一、二級毒品案件，經
    台灣台北地方法院裁定觀察、勒戒後，因認有繼續施用傾向
    ，裁定強制戒治，至九十二年四月七日裁定停止戒治，嗣於
    九十二年十月七日裁定撤銷停止戒治並經通緝，至九十三年
    一月九日因毒品危害防制條例修正而無庸執行強制戒治。刑
    責部分，經台灣台北地方法院以九十一年度偵緝字第二０六
    號判處有期徒刑一年六月確定。再於九十三年間因施用第二
    級毒品案件，經台灣台北地方法院以九十三年度簡字第二一
    八七號判處有期徒刑四月確定。上開二案件經接續執行後於
    九十四年九月九日縮短刑期假釋出監，所餘刑期至九十四年
    十二月三十一日期滿，未經撤銷假釋。
二、詎甲○○猶不知悔改，於前揭強制戒治執行完畢後五年內，
    於九十五年九月三日在臺北市○○路○段三０五巷四號二樓
    之住處，分別施用第一級毒品海洛因及第二級毒品甲基安非
    他命各一次。嗣於九十五年九月五日上午十一時二十分許，
    甲○○與友人翁家豪搭乘蘇祥銘駕駛之小客車，在臺北縣淡
    水鎮○○街與重建街口因闖紅燈遭警攔查，並當場查獲翁家
    豪、蘇祥銘等持有之注射針筒、大麻、安非他命殘渣袋等物
    品（翁家豪、蘇祥銘均由檢察官另案偵辦），經採集其尿液
    送驗發現有鴉片類、甲基安非他命類陽性反應，而查知上情
    。
三、案經臺北縣政府警察局淡水分局報告臺灣士林地方法院檢察
    署檢察官呈請臺灣高等法院檢察署檢察長核轉臺灣臺北地方
    法院檢察署檢察官偵查起訴。
    理  由
一、本案原審係適用簡式程序審判，依刑事訴訟法第二百七十三
    條之二規定，其證據調查，不受同法第一百五十九條第一項
    、第一百六十一條之二、第一百六十一條之三、第一百六十
    三條之一、及第一百六十四條至第一百七十條規定之限制，
    合先敘明。
二、前揭事實，業據訊據上訴人即被告甲○○於原審及本院審理
    時自白不諱。被告為警查獲時採集之尿液，經以酵素免疫分
    析法初步檢驗、氣象層析質譜儀法確認檢驗結果，呈安非他
    命、甲基安非他命、可待因、及嗎啡陽性反應，結果判定為
    鴉片類及甲基安非他命類陽性反應，有台灣檢驗科技股份有
    限公司出具之濫用藥物檢驗報告可稽（見九十五年度毒偵字
    第一七六二號卷第七十五頁），由上開精密科學檢驗結果，
    已堪認被告確有施用第一級毒品海洛因及第二級毒品甲基安
    非他命之犯行，足見其自白係出於自由意志且確與事實相符
    。至於被告於本院審理時雖另陳稱其係將海洛因及安非他命
    二種毒品摻雜一起施用等語，然查被告於原審除坦承施用海
    洛因及安非他命犯行外，並未表示係將二種毒品摻雜施用，
    則其事後改稱係將海洛因及安非他命摻雜一起施用云云，顯
    係意圖減輕刑責之飾詞，自不足採信。另查被告於八十八年
    間因施用毒品案件，經臺灣板橋地方法院兩度裁定送觀察、
    勒戒，均因無繼續施用毒品傾向，經檢察官為不起訴處分確
    定，復於九十年間因施用第一、二級毒品案件，經台灣台北
    地方法院裁定觀察、勒戒後，因認有繼續施用傾向，裁定強
    制戒治，至九十二年四月七日裁定停止戒治，嗣於九十二年
    十月七日裁定撤銷停止戒治並經通緝，至九十三年一月九日
    因毒品危害防制條例修正而無庸執行強制戒治，有本院被告
    前案紀錄表可稽，被告係於五年內再犯施用第一、二級毒品
    罪，亦屬灼然。綜上所述，本件事證明確，被告之犯行堪以
    認定。
三、核被告所為，係犯毒品危害防制條例第十條第一項之施用第
    一級毒品、及同條例第十條第二級之施用第二級毒品罪。被
    告施用海洛因、安非他命前後持有海洛因、安非他命之低度
    行為，為施用海洛因、安非他命之高度行為所吸收，不另論
    罪。被告所犯上開二罪，犯意各別，犯罪構成要件亦不相同
    ，應分論併罰。被告於九十一年間因施用毒品案件經台灣台
    北地方法院判處有期徒刑一年六月確定，再於九十三年間因
    施用毒品案件，經台灣台北地方法院判處有期徒刑四月確定
    ，上開二案件經接續執行後於九十四年九月九日縮短刑期假
    釋出監，所餘刑期至九十四年十二月三十一日期滿，未經撤
    銷假釋，有本院被告前案紀錄表可稽，其受有期徒刑執行完
    畢後，於五年以內再故意犯有期徒刑以上之上開二罪，均應
    依累犯規定加重其刑。
四、原判決以被告罪證明確，適用毒品危害防制條例第十條第一
    項、第二項、刑法第十一條前段、第四十七條第一項、第五
    十一條第五款，並審酌被告前已因施用毒品，受有觀察、勒
    戒及強制戒治之保安處分，仍為本件犯罪，顯見其未因前所
    受保安處分而決心改過，暨其智識程度、品行、犯後尚能坦
    承犯行犯後態度良好等一切情狀，對被告分別量處有期徒刑
    十月及五月，並定其應執行刑為有期徒刑一年一月，經核於
    法並無違誤，量刑亦稱妥適，應予維持。
五、至於被告上訴意旨略以：其一直施用毒品，並於九十五年十
    一月中旬及九十六年四月間分別遭查獲，請求一併審判等語
    。按九十五年七月一日起施行之修正刑法，基於一罪一罰，
    以實現公平原則之考量，已將連續犯及常業犯規定悉予刪除
    ，故是否集合犯之判斷，客觀上，應斟酌其法律規定文字之
    本來意涵、實現該犯罪目的之必要手段、社會生活經驗中該
    犯罪實行常態及社會通念等；主觀上，則視其是否出於行為
    人之一次決意，並秉持刑罰公平原則，加以判斷，不能無限
    制擴張，俾與修法意旨相契合（參見最高法院九十六年度台
    非字第五六號判決意旨）。又施用毒品行為，大多具有成癮
    性，故毒品危害防制條例之施用第一級或第二級毒品罪，依
    該條例之立法意旨，原即預定其有反覆施用第一級或第二級
    毒品之性質，固得認屬學理上所稱「集合犯」而為包括之一
    罪。然對依集合犯而論以包括一罪之判斷，仍不能無限擴張
    ，其一罪範圍之認定，必須與上揭連續犯刪除之立法旨趣相
    契合，苟行為人主觀上，非出於一個決意，客觀上各行為間
    ，又無密切接近關係，依一般社會通念，認不應評價為一罪
    方合於刑罰公平原則時，自不能悉數率皆論以一罪（參見最
    高法院九十六年台上字第二０八三號判決），故施用毒品者
    之犯行是否合於集合犯而應論以包括的一罪，不能一概而論
    ，仍應就具體個案情節予以判斷。本案被告施用毒品海洛因
    及安非他命之時間係九十五年九月三日，而被告事後遭查獲
    涉嫌施用海洛因等毒品之時間，分別為九十五年十二月二十
    七日及九十六年四月十三日，時間分別相距長達三月有餘及
    七月以上，而被告在本案警詢及偵查中均否認有施用毒品犯
    行，於原審法院九十六年四月四日審理時亦僅自白九十五年
    九月三日該日施用海洛因及安非他命之犯行，此外完全未曾
    為其有長期施用毒品之陳述，況且又查無任何確切證據足以
    證明被告確實因施用毒品具備成癮性而在上開期間內基於一
    次犯罪決意而長期反覆施用毒品，自不容僅憑被告於本案犯
    罪之後，又經查獲有施用毒品犯行，即遽行認定與本案查獲
    之施用毒品犯行有集合犯之關係可言。綜上所述，被告之上
    訴為無理由，應予駁回。
六、原判決認定被告之前所受強制戒治係於九十二年十月二十三
    日期滿部分，雖與實際情形有間，惟與被告係於強制戒治執
    行完畢後五年內再犯施用毒品罪之結論不生影響，由本院予
    以更正即可，無庸撤銷改判，附此記明。
據上論斷，應依刑事訴訟法第三百六十八條，判決如主文。
本案經檢察官黃柏齡到庭執行職務。
中　　華　　民　　國　　96　　年　　6 　　月　　26　　日
　　　　　　　　　刑事第十九庭  審判長法　官　尤豐彥
　　　　　　　　　　　　　　　　　    法　官　魏新國
　　　　　　　 　 　　　　　　　　　　法　官  宋　祺
以上正本證明與原本無異。
施用第一級毒品部分如不服本判決，應於收受送達後十日內向本
院提出上訴書狀，其未敘述上訴之理由者並得於提起上訴後十日
內向本院補提理由書（均須按他造當事人之人數附繕本）。
施用第二級毒品部分不得上訴。
                                      書記官　王韻雅
中　　華　　民　　國　　96　　年　　6 　　月　　26　　日
附錄：本案論罪科刑法條全文
毒品危害防制條例第十條：
施用第一級毒品者，處六月以上五年以下有期徒刑。
施用第二級毒品者，處三年以下有期徒刑。以上正本證明與原本
無異。
